臺灣臺中地方法院刑事判決
110年度交易字第640號
公  訴  人  臺灣臺中地方檢察署檢察官
被      告  許倉豪


選任辯護人  林建宏律師
上列被告因過失重傷害案件，經檢察官提起公訴（110年度偵字
第881號），因被告於準備程序中就被訴事實為有罪之陳述，經
本院裁定進行簡式審判程序，本院判決如下:
    主    文
許倉豪汽車駕駛人無駕駛執照駕車犯過失傷害致人重傷罪，處有
期徒刑陸月，如易科罰金，以新臺幣壹仟元折算壹日。
    犯罪事實及理由
一、本案犯罪事實如下:
　　許倉豪知悉自己考領之駕駛執照持照條件為駕駛自動排檔車
    ，依規定不得駕駛手排車，竟仍於民國109年10月5日18時8
    分許，駕駛車牌號碼0000-00號自用小貨車（起訴書誤載為
    車牌號碼000-00號），沿臺中市西屯區中科路由西往東方向
    行駛，駛至中科路與經貿五路交岔路口時，本應注意載運貨
    物應綑紮牢固、堆放平穩，而當時路面為乾燥、無缺陷、無
    障礙物之柏油道路，並無不能注意之情事，竟疏未注意及此
    ，於行經上開地點時，其所駕駛上揭自用小貨車後方所載紙
    箱因未綑綁牢固，而掉落在該路口前之行人及自行車穿越道
    線附近路面，適余文全騎乘車牌號碼000-000號普通重型機
    車沿中科路由西往東方向行駛至該處，亦疏未注意車前狀況
    ，並隨時採取必要之安全措施，見狀避煞不及輾壓上開散落
    路面之紙箱致失控自摔倒地，余文全因而受有外傷性顱內出
    血、右側鎖骨骨折、右側第二、三、四肋骨骨折等傷害，經
    送中國醫藥大學附設醫院施行開顱及水腦經腦室腹膜腔引流
    管等手術治療後，仍受有一側（即右側）肢體偏癱合併運動
    性失語症之重傷害。嗣許倉豪於肇事後，未經有偵查犯罪職
    權之機關或公務員發覺前，即於警員據報前往現場處理時在
    場，當場向警員承認為肇事人而願接受裁判，始悉上情。
二、上開犯罪事實有以下證據可資證明:
(一)被告許倉豪於警詢、偵查中之供述及於本院行準備程序及審
    理時認罪之自白。
(二)路口監視器影像截圖及光碟、臺中市政府警察局第六分局道
    路交通事故現場圖、道路交通事故調查報告表㈠、㈡、臺中市
    政府警察局交通警察大隊第六分隊道路交通事故談話紀錄表
    、道路交通事故現場照片、臺中市政府警察局交通事故補充
    資料表、證號查詢汽車駕駛人資料、車輛詳細資料報表、臺
    灣臺中地方檢察署檢察事務官勘驗筆錄(偵卷第37至39、43
    至47、53、55至65、67、75至81、115至116-1頁)。
(三)被害人余文全之中國醫藥大學附設醫院診斷證明書、中山醫
    藥大學附設醫院中興分院診斷證明書、中國醫藥大學附設醫
    院110年2月17日院醫事字第1100000684號函(偵卷第35、113
    、121頁)。
(四)中央警察大學111年3月1日校鑑科字第1110001754號鑑定書
    【鑑定結果：被告駕駛自用小貨車（下稱甲車），於中科路
    與經貿五路口附近，因載運貨物物品未能綑紮牢固，致所載
    貨物飛散掉落於車道致衍生事故，甲車為肇事原因；被害人
    余文全騎乘普通重型機車（下稱乙車），於中科路與經貿五
    路口附近，在甲車後方同路段同向行駛，於路口燈號轉換之
    際，因疏於駕駛人應注意車前狀況，並隨時採取必要之安全
    措施，失控自摔致發生事故，乙車同為肇事原因】。
三、論罪科刑:
(一)按道路交通管理處罰條例第21條第1項規定：『汽車駕駛人，
    有下列情形之一者，處新臺幣六千元以上一萬二千元以下罰
    鍰，並當場禁止其駕駛：…其他未依駕駛執照之持照條件規
    定駕車。』；同條第2項規定：『前項第九款駕駛執照之持照
    條件規定，由交通部定之。』。另依道路交通安全規則第61
    條之1第1項規定：『道路交通管理處罰條例第21條第2項所稱
    之持照條件係指駕駛人取得駕車之行車條件，除前條規定外
    ，包括下列規定：汽車駕駛人應依駕駛執照所載之持照條
    件駕車』。又道路交通管理處罰條例第21條第2項、道路交通
    安全規則第61條之1規定，所稱之持照條件係指駕駛人得駕
    駛之車輛條件，就考領駕駛執照路考時，使用之考驗車輛為
    自排或手排予以區分；現行持照條件係記載於駕照上之「持
    照條件」欄位，並於背面說明持照條件，如「正常」或「Ａ
    」為「無限制」（可開手排或自排車），「Ｂ」為「駕駛自
    動排檔車」。現行自排及手排汽車駕駛執照筆試並無不同，
    路考之考驗科目（如路邊停車、倒車入庫、曲線進退、上坡
    起步、換檔穩定測試、行人穿越道、鐵路平交道、全程環場
    等）雖無不同，但手排比自排有較複雜之排檔及離合器操作
    ，尤其「上坡起步、換檔穩定測試」之考驗科目，其駕駛技
    術要求、駕駛要領顯有不同。如民眾領有持照條件為「駕駛
    自動排檔車」駕照而駕駛手排車，係違反道路交通管理處罰
    條例第21條第1項第9款「未依駕駛執照之持照條件規定駕車
    」（臺灣高等法院臺中分院106年度交上易字第1059號判決
    意旨參照）。查被告係領有普通小型車之駕駛執照，且其駕
    駛執照上之「持照條件」欄有註記「B」（見本院卷第87頁
    被告之汽車駕駛執照影本），表示依其所考領之普通小型車
    駕駛執照僅能駕駛自動排檔車輛，惟前開案發時其駕駛之車
    牌號碼0000-00號自用小貨車為手動排檔車，業據告訴代理
    人王仁祺律師陳明在卷（見本院卷第73頁），並有本院電話
    紀錄表附卷可參（見本院卷第93頁），是被告駕駛前開手動
    排檔之自用小貨車，係屬未依駕駛執照所載持照條件駕車，
    其所為仍與「無駕駛執照駕車」相當，於本案駕駛手動排檔
    車屬「無駕駛執照駕車」之認定，應有道路交通管理處罰條
    例第21條第1項第9款規定之適用。
(二)核被告所為，係犯道路交通管理處罰條例第86條第1項、刑
    法第284條後段之汽車駕駛人無駕駛執照駕車過失傷害致人
    重傷罪。又道路交通管理處罰條例第86條第1項係對於個別
    特定之行為而為加重處罰，且已就刑法第284條之基本犯罪
    類型變更為加重犯罪類型，而成為另一獨立之罪，應認係刑
    法分則之加重，檢察官起訴書認被告僅成立刑法第284條後
    段之過失傷害致人重傷罪，容有未洽，惟基本事實同一，起
    訴法條應予變更。並應依道路交通管理處罰條例第86條第1
    項規定加重其刑。
(三)被告於肇事後，未經有偵查犯罪職權之機關或公務員發覺前
    ，即於警員據報前往現場處理時在場，當場向警員承認為肇
    事人而願接受裁判，有臺中市政府警察局道路交通事故肇事
    人自首情形紀錄表1紙附卷可按(偵卷第71頁)，被告係對本
    案未發覺之罪自首而受裁判，爰依刑法第62條前段規定減輕
    其刑，並先加後減之。
(四)爰審酌被告有上開過失情形而肇致本案車禍，致被害人受有
    前開重傷害之傷勢，至為嚴重，兼衡被告並非應負全部過失
    責任、犯後自首坦承犯行，惟因與告訴人間對賠償金額差距
    過大並無共識，致尚未與告訴人黃曉君(即被害人余文全之
    配偶)達成和解，及被告之智識程度、生活經濟狀況等一切
    情狀，量處如主文所示之刑，並諭知易科罰金之折算標準，
    以資懲儆。
(五)至辯護人另請求給予被告緩刑宣告一節，本院考量被告迄今
    尚未與告訴人達成和解，仍未獲得告訴人諒解，自不宜宣告
    緩刑，併此說明。　　　
四、適用之法律:
(一)刑事訴訟法第273條之1第1項、第299條第1項前段、第300條
    、第310條之2、第454條第1項。
(二)道路交通管理處罰條例第86條第1項前段、刑法第284條後段
    、第62條前段、第41條第1項前段。
(三)刑法施行法第1條之1第1項。
本案經檢察官黃怡華提起公訴，檢察官陳永豐到庭執行職務。
中華民國111年5月31日
                  刑事第七庭    法  官  丁智慧
以上正本證明與原本無異。
如不服本判決應於收受判決後20日內向本院提出上訴書狀，並應
敘述具體理由；其未敘述上訴理由者，應於上訴期間屆滿後20日
內向本院補提理由書（均須按他造當事人之人數附繕本）「切勿
逕送上級法院」。
告訴人或被害人如不服判決，應備理由具狀向檢察官請求上訴，
上訴期間之計算，以檢察官收受判決正本之日起算。
                                書記官  資念婷
中　　華　　民　　國　　111 　年　　6 　　月　　1 　　日
附錄本案論罪科刑法條全文:
道路交通管理處罰條例第86條：
汽車駕駛人，無駕駛執照駕車、酒醉駕車、吸食毒品或迷幻藥駕
車、行駛人行道或行經行人穿越道不依規定讓行人優先通行，因
而致人受傷或死亡，依法應負刑事責任者，加重其刑至2分之1。
刑法第284條：
因過失傷害人者，處1年以下有期徒刑、拘役或10萬元以下罰金
；致重傷者，處3年以下有期徒刑、拘役或30萬元以下罰金。